【裁判字號】    99,易,155
【裁判日期】    990511
【裁判案由】    瀆職
【裁判全文】
臺灣臺中地方法院刑事判決               99年度易字第155號
公  訴  人  臺灣臺中地方法院檢察署檢察官
被      告  甲○○
上列被告因瀆職案件，經檢察官聲請簡易判決處刑（98年度偵字
第20413號），本院改依通常程序判決如下：
    主  文
甲○○公務員假借職務上之機會犯電腦處理個人資料保護法第三
十四條之非法輸出個人資料檔案罪，處有期徒刑肆月，如易科罰
金，以新臺幣壹仟元折算壹日。
    犯罪事實及理由
一、犯罪事實：甲○○係臺中市警察局第五分局松安派出所警員
    ，乃依法令服務於地方自治團體所屬機關而具有法定職務權
    限之公務員，明知刑案前科紀錄乃一般民眾均無法接觸取得
    ，屬中華民國國防以外他人應秘密之消息，不得任意洩漏、
    交付。緣甲○○之前妻乙○○與丙○○交往，於交往期間委
    託甲○○打聽丙○○之素行，甲○○竟基於非法輸出個人資
    料檔案、洩漏利用電腦知悉關於中華民國國防以外之應秘密
    消息之犯意，於民國98年6月25日中午12時2分許，在位於臺
    中市○○區○○路2段5號之松安派出所內，利用其職務上之
    機會以個人帳號密碼登入警政署警政知識聯網單一簽入應用
    系統內之刑案資訊系統，查詢丙○○之刑案前科紀錄之個人
    資料檔案後，於當日13時32分許即以其所持用之0000000000
    號手機，非法將其知悉之丙○○前科紀錄以簡訊方式輸出傳
    送至乙○○所持用之0000000000號手機，並以此方式洩漏其
    利用電腦知悉關於中華民國國防以外之丙○○前科資料之應
    秘密消息。
二、認定犯罪事實所憑之證據及理由：
（一）按傳聞法則之重要理論依據，在於傳聞證據未經當事人之
      反對詰問予以核實，乃予排斥，惟若當事人已放棄對原供
      述人之反對詰問權，於法院審判時表明同意該等傳聞證據
      可作為證據，基於證據資料愈豐富，愈有助於真實發現之
      理念，並貫徹刑事訴訟法修法加重當事人進行主義之精神
      ，確認當事人對於證據能力有處分權之制度，傳聞證據經
      當事人同意作為證據，法院認為適當者，亦得為證據。另
      當事人於調查證據時，對於傳聞證據表示「沒有意見」、
      「對於證據調查無意見」，而未於言詞辯論終結前聲明異
      議，應視為已有將該等傳聞證據採為證據之同意，此刑事
      訴訟法第159條之5定有明文。查本案所引之下列證據，本
      案當事人於本院審理時，對於證據能力均表示無意見，亦
      未於本案言詞辯論終結前聲明異議，則本院審酌該等證據
      並無違法取證或證明力顯然過低之情事，均得採為證據。
（二）被告甲○○就前揭犯罪事實於警詢、檢察官偵訊時及本院
      審理時均坦承不諱，核與證人乙○○於本院審理證述情節
      相符，復經證人丙○○於檢察官偵訊時證述明確，並有警
      政署警政知識聯網單一簽入應用系統使用紀錄表、000000
      0000手機之通聯紀錄附卷可稽，本案事證明確，被告罪行
      足以認定。
三、論罪科刑之理由：
（一）按刑法第132條第1項所謂「應秘密」者，係指文書、圖畫
      、消息或物品等與國家政務或事務上具有利害關係而應保
      守之秘密者而言，非以有明文規定為唯一標準，個人之車
      籍、戶籍、口卡、前科、通緝、勞保等資料及入出境紀錄
      ，或涉個人隱私，或攸關國家之政務或事務，均屬應秘密
      之資料，公務員自有保守秘密之義務（參考最高法院91年
      度台上字第3388號判決意旨）。又按電腦處理個人資料保
      護法第34條係以意圖為自己或第三人不法之利益或損害他
      人之利益，而對於個人資料檔案為非法輸出、干擾、變更
      、刪除或以其他非法方法妨害個人資料之正確，致生損害
      於他人為要件。舉凡將個人資料檔案為「非法輸出、干擾
      、變更、刪除、以其他非法方法妨害個人資料之正確」均
      足構成本罪；其中之「非法輸出」，係列舉規定之一，祇
      要有非法輸出行為，即該當該罪之構成要件，毋庸必須妨
      害個人資料之正確為必要，否則，非法輸出，一般仍保持
      個人資料檔案之原貌，若謂因未妨害個人資料檔案之正確
      而不構成該罪，則該「非法輸出」之規定，將形同具文，
      自不符保護個人資料合理使用之立法本旨（最高法院98
      年度台上字第6898號判決參照）。被告身為警察人員，依
      公務員服務法第4條規定，負有絕對保守政府機關機密及
      公務資訊之義務，無論是否主管之事務均不得洩漏，竟因
      個人私誼，於利用警察身分及職務之機會，及因職務身分
      始可查得，屬國防以外應秘密之前科資訊洩漏予乙○○。
      核被告所為非法輸出個人資料檔案，係犯電腦處理個人資
      料保護法第35條公務員假借職務上之機會犯電腦處理個人
      資料保護法第34條非法輸出個人資料檔案罪及刑法第132
      條第1項公務員假借職務上機會洩漏關於中華民國國防以
      外應秘密之消息罪及刑法第134條、318條之1公務員假借
      職務上機會，無故洩漏因利用電腦設備知悉他人秘密罪。
（二）惟按非法輸出個人資料檔案犯行，係單一行為，發生單一
      之犯罪結果，與數個刑罰法律規定之犯罪構成要件全部或
      一部符合，因法規之錯綜關係，致同時有數個法規競合適
      用時，祇能依法規競合法理，擇一最適當之法規作為單純
      一罪予以論處（最高法院97年台上字第5114號判決意旨參
      照）。本件被告非法輸出個人資料檔案，所犯電腦處理個
      人資料保護法第35條公務員假借職務上之機會犯電腦處理
      個人資料保護法第34條非法輸出個人資料檔案罪，較諸刑
      法第132條第1項公務員假借職務上機會洩漏關於中華民國
      國防以外應秘密之消息罪及刑法第134條、318條之1公務
      員假借職務上機會，無故洩漏因利用電腦設備知悉他人秘
      密罪為重，依法應依電腦處理個人資料保護法第35條公務
      員假借職務上之機會犯電腦處理個人資料保護法第34條非
      法輸出個人資料檔案罪處斷。檢察官雖未起訴被告涉犯刑
      法第134條、第318條之1之洩漏利用電腦設備而知悉之秘
      密罪、電腦處理個人資料保護法第35條、第34條之罪，惟
      此部分與起訴部分具有法規競合犯之關係，已如前述，本
      為同一事實之同一案件，應為起訴效力所及，本院併予審
      理，併變更起訴法條，併此說明。
（三）爰審酌被告未有前科，此有臺灣高等法院被告前案紀錄表
      附卷可稽，但身為公務員，僅因前妻乙○○為打聽其交往
      對象丙○○之素行狀況，竟以自己警察之身分登入電腦而
      獲取丙○○之前科資料，並洩漏予前妻乙○○知悉，侵害
      丙○○之隱私而影響丙○○之權益，然其犯罪後坦承犯行
      等一切情狀，量處如主文所示之刑，並諭知易科罰金之折
      算標準，以示懲警。
四、適用法律之依據：刑事訟訴法第452條、第299條第1項前段
    、第300條、刑法第132條第1項、第134條、第318條第之1、
    電腦處理個人資料保護法第34條、第35條、第41條第1項前
    段。
中    華    民    國    99    年    5    月    11    日
                  刑事第六庭   審判長 法  官  林三元
                                      法  官  高英賓
                                      法  官  黃益茂
以上正本證明與原本無異。
如不服本判決應於收受送達後10日內向本院提出上訴書狀，並應
敘述具體理由；其未敘述上訴理由者，應於上訴期間屆滿後20日
內向本院補提理由書（均須按他造當事人之人數附繕本）「切勿
逕送上級法院」。
                                     書記官   蔡秋明
中    華    民    國    99    年    5    月    11    日
附錄法條：
刑法第132條第1項
公務員洩漏或交付關於中華民國國防以外應秘密之文書、圖畫、
消息或物品者，處 3 年以下有期徒刑。
中華民國刑法第318條之1
（洩密之處罰）
無故洩漏因利用電腦或其他相關設備知悉或持有他人之秘密者，
處 2 年以下有期徒刑、拘役或 5 千元以下罰金。
電腦處理個人資料保護法第34條
意圖為自己或第三人不法之利益或損害他人之利益，而對於個人
資料檔案為非法輸出、干擾、變更、刪除或以其他非法方法妨害
個人資料檔案之正確，致生損害於他人者，處 3 年以下有期徒
刑、拘役或科新臺幣 5 萬元以下罰金。
電腦處理個人資料保護法第35條
公務員假借職務上之權力、機會或方法，犯前二條之罪者，加重
其刑至二分之一。

司法院資訊處製作；財團法人民間司法改革基金會備份。
